臺灣臺北地方法院刑事判決　　　　　　　　　　　　　　九十三年度簡上字第五號
　　上　訴　人
　　即　被　告　丙○○
　　輔　佐　人
　　即被告之子　丁○○
　　選任辯護人　林家駿律師
右列上訴人即被告因偽造文書案件，不服本院九十二年度簡字第四二六二號中華民國
九十二年十二月十二日第一審判決（聲請簡易判決處刑案號：台灣台北地方法院檢察
署九十二年度偵字第一五四八五號），提起上訴，本院管轄之第二審合議庭判決如左
：
    主  文
上訴駁回。
丙○○緩刑參年。
    事  實
一、丙○○明知坐落台北市○○區○○段二小段八八六地號土地（原所有權人係盧許
　　玉）及地上建物（門牌號碼為台北市○○街二十八號，原所有權人係丙○○），
    業經其於民國八十七年五月間，與其母盧許玉（另經檢察官為不起訴處分）共同
    出具授權書，授權其女乙○○（另經檢察官為不起訴處分）設定抵押權予甲○○
    以供擔保債務，並於辦妥抵押權設定登記後，由乙○○將前開土地、建物之所有
    權狀一併交予甲○○保管，嗣因乙○○未能清償債務，因而前開土地、建物之所
    有權狀仍由甲○○保管中並未遺失，詎丙○○竟於八十九年十二月十八日，與不
    知情之盧許玉分別出具權狀不慎於八十九年十二月十八日遺失等不實內容之切結
    書，再委由其不知情之女饒賢萍持向台北市中山地政事務所申請補發前開土地、
    建物之所有權狀，使該管公務員將前開不實之事項登載於其職務上所掌管之公文
    書上，而准予重新補發土地、建物所有權狀，足以生損害於甲○○本人及地政機
    關對於地政管理之正確性。嗣經甲○○於九十二年六月十三日，向台北市士林地
    政事務所查詢前開房地之異動時，始知悉上情。
二、案經甲○○訴由台灣台北地方法院檢察署檢察官偵查聲請簡易判決處刑。
    理  由
一、訊據被告丙○○固供承有出具上開土地、建物所有權狀遺失之切結書，並委由其
    之犯行，辯稱：其當時向乙○○要權狀，乙○○說權狀在辦公室裡找不到，其認
    為權狀已遺失，始申請補發云云。經查：
（一）右揭被告明知上開土地、建物之所有權狀仍由甲○○保管中並未遺失，竟仍出
      具權狀不慎於八十九年十二月十八日遺失等不實內容之切結書，再委由其女饒
      賢萍持向台北市中山地政事務所申請補發權狀之事實，業據被告於偵查中坦承
      ：「那時乙○○把所有權狀拿去給甲○○，乙○○講拿去是跟甲○○借款，說
      抵押權設定是一年的期間，過了很久權狀沒有拿回來，因權狀原係其母盧許玉
      保管，其母一直向其索討，說妳跟我講一年到現在沒有拿回來一定是丟掉了，
      就逼著其一定要去申請補發一份」、「（問：妳自己知不知道是乙○○拿去借
      錢沒有拿回來？）我問乙○○，乙○○是說還沒有拿回來」、「她本來是跟我
      講一年，一年到的時候還沒有拿」、「（問：就是還沒有還錢，所以人家沒還
      他）對」、「（問：申報遺失補發是誰去辦的？）我叫小女兒饒賢萍去辦」等
      語不諱；並經告訴人甲○○於偵審時指訴綦詳；復有授權書影本、抵押權設定
      契約書影本、土地所有權狀正本、建物所有權狀正本、台北市中山地政事務所
      九十二年七月二十四日北市中地三字第０九二三一二四五一００號函暨所附土
      地申請書、土地登記清冊、切結書影本及台北市士林地政事務所查詢資料影本
      六紙等資料在卷可稽，堪認被告於偵查中之自白核與事實相符。
（二）辯護人之辯護意旨雖謂：偵查中同日經隔離訊問乙○○及被告後，既乙○○尚
      不知權狀於甲○○處尚未取回，則被告又何能知悉權狀於甲○○處，自不得僅
      以被告與事實不符之自白而認定被告有使公務員登載不實之犯意，且被告偵查
      中之供述係經檢察官之誘導訊問，不得做為證據，又被告申請權狀補發，不妨
      礙抵押權之實行，亦無生損害於告訴人及公眾等語。然查：
  １、證人乙○○於偵查中雖證稱：為辦理抵押權設定登記，有將土地房屋所有權狀
      交給代書黃美雲，但沒有叫黃美雲交給甲○○保管，之後黃美雲有沒有還其忘
　　　記了，其沒有向黃美雲索討云云。惟倘乙○○將上開權狀交予黃美雲之目的僅
  　　係作為辦理抵押權設定登記使用，於辦理完畢後，縱黃美雲未歸還，衡情以該
    　權狀之重要性，乙○○豈有不向黃美雲追討之理？是應以告訴人甲○○所述其
      與乙○○間有合意將權狀交予其保管等語，較符合常情。況被告於偵查中亦供
      稱上開權狀係由乙○○持向甲○○借款，原言明一年期限，一年到期仍未取回
      權狀等情，已如前述，核與告訴人所述相符，倘非乙○○確曾向被告陳明上情
      ，被告豈會供述與告訴人相符之事實？益徵被告於偵查中之自白與告訴人之指
      訴堪予採信，證人乙○○上開所述，顯係避就之詞，不足採信。
  ２、又經本院勘驗被告於九十二年九月二十二日偵-訊筆錄之錄音帶，被告確有坦
      承前揭事實，且由訊問過程、內容觀之，被告之自白並非出於強暴、脅迫、利
      誘、詐欺、疲勞訊問或其他不正之方法，此有勘驗筆錄一份附卷可稽，查其自
      白又與事實相符，已如前述，自得為證據。
  ３、被告明知上開土地、建物之所有權狀仍由甲○○保管、持有中並未遺失，竟仍
      向地政機關申請補發權狀，影響甲○○合法占有該所有權狀之狀態，自足以生
      損害於甲○○本人及地政機關對於地政管理之正確性。
（三）綜上所述，被告上開所辯，顯係卸責之詞，不足採信。本件事證明確，被告犯
      行堪予認定。
二、核被告所為，係犯刑法第二百十四條之使公務員登載不實罪。又被告利用不知情
    之饒賢萍遂行其使公務員登載不實之犯行，為間接正犯。原審適用刑事訴訟法第
    四百四十九條第一項前段、第三項，刑法第二條第一項前段、第二百十四條、修
    正後第四十一條第一項前段，罰金罰鍰提高標準條例第一條前段、第二條，判處
    被告有期徒刑三月，並查刑法第四十一條易科罰金之折算標準，業經立法院於九
    十年一月四日修正，並經總統於同年月十日公布施行，自應適用新法（最高法院
    二十四年七月總會決議（二）參照），併諭知如易科罰金，以三百元折算一日，
    認事用法核無違誤，量刑亦屬適當，上訴人執上開辯詞，提起上訴，指摘原判決
    不當，為無理由，應予駁回。惟查上訴人前未曾受有期徒刑以上刑之宣告，有台
    灣高等法院被告全國前案紀錄表一紙附卷足憑，且其係基於母女關係始提供房屋
    始申請補發，因一時失慮，致罹刑典，經此偵審教訓，應知所警惕，當無再犯之
    虞，本院因認對上訴人所宣告之刑，以暫不執行為適當，爰併予宣告緩刑三年，
    以啟自新。
據上論斷，應依刑事訴訟法第四百五十五條之一第一項、第三項、第三百六十八條、
第三百六十四條、刑法第七十四條第一款，判決如主文。
本案經檢察官蔡宏展到庭執行職務。
中　　　華　　　民　　　國　　九十三　　年　　　八　　　月　　 十八 　　日
                                    臺灣臺北地方法院刑事第七庭
                                        審判長法  官  梁耀鑌
                                              法  官  林欣蓉
                                              法  官  蕭清清
右正本證明與原本無異。
不得上訴。
                                              書記官  劉麗英
中　　　華　　　民　　　國　　九十三　　年　　　八　　　月　　 十九 　　日
附錄本案論罪科刑法條全文：
刑法第二百一十四條：
明知為不實之事項，而使公務員登載於職務上所掌之公文書，足以生損害於公眾或他
人者，處三年以下有期徒刑、拘役或五百元以下罰金。
